【裁判字號】    90,交訴,74
【裁判日期】    920521
【裁判案由】    遺棄致死
【裁判全文】
臺灣臺北地方法院刑事判決                            九十年度交訴字第七四號
    公  訴  人  臺灣臺北地方法院檢察署檢察官
    被      告  己○○
    選任辯護人  李建賢律師
                李建民律師
                藺超群律師
右列被告因業務過失致死等案件，經檢察官提起公訴（九十年度偵字第一三四三六號
），本院判決如左：
    主  文
己○○從事業務之人，因業務上之過失致人於死，處有期徒刑壹年；又駕駛動力交通
工具肇事，致人死亡而逃逸，處有期徒刑壹年。應執行有期徒刑壹年拾月。
    事  實
一、己○○僅領有小型車普通駕駛執照，然受僱於周春財擔任橘黃色二十噸重型機械
    式吊車操作員，於操作該重型機械式吊車時，常須將該吊車駛至施作之地點，而
    駕駛該機械吊車行駛於道路，係以駕駛該機械式吊車行駛於道路為其附隨業務，
    其為從事駕駛業務之人；明知機械吊車因體積過於龐大，行駛在一般道路將影響
    其他車輛之通行，本應注意遵守限行道路規定繞道行駛，以避免危險之發生，而
    依當時情形，又非不能注意，竟疏於注意貿然駕駛該機械式吊車在未經申請許可
    之台北縣新店市○○路○段道路，由三峽往新店即由南往北方向行進，於民國九
    十年五月十六日十時五十分許，行經同路段二十四號前時，本應注意車前狀況，
    並隨時採取必要之安全措施，依當時天候晴、有日間自然光線、路面狀況乾燥、
    無缺陷、無障礙物、視距良好，無不能注意情事，然己○○疏於注意車前狀況行
    駛於道路時，適有行人曾金英違反不得在劃有分向限制線之路段穿越道路之規定
    ，違規穿越劃有分向限制線之安康路二段道路而行，迨己○○發現上情，因反應
    不及撞及曾金英致其倒地，因而受有頭部外傷、顱內出血等傷害，經送醫急救後
    仍不治死亡。
二、己○○於肇事後雖曾下車查看，並囑由事故現場附近之店家通知警方，然未停留
    現場採取救護或其他必要處理措施，竟逕自駕車逃逸，嗣經警方依肇事現場己○○駕駛車輛所遺留之黃色方向燈殼及附近加油站所錄製之監視錄影帶，循線在臺
    北縣三峽鎮○○路明德國中對面空地查獲其所駕駛之機械型吊車，並於同年六月
    十二日十五五時三十分許逮獲己○○。
三、案經曾金英之夫乙○○訴由臺北縣政府警察局新店分局報請臺灣臺北地方法院檢
    察署檢察官相驗屍體後偵查起訴。
    理  由
一、訊據被告己○○固承認其於右揭時、地，僅領有小型車普通駕駛執照，確時駕駛
    二十噸重型機械式吊車，在未經申請許可之情況下即行駛肇事路段，並行經肇事
    地點時發現被害人曾金英倒臥在地，其曾下車託人叫救護車後旋即離去等事實，
    惟否認有何肇事逃逸等犯行，辯稱：案發當時適因對向亦有聯結拖車通過，伊沒
    有看到撞到人，只有看到一個婦人倒臥在路上，所以才下車回頭去查看，並非於
    肇事後故意逃逸遺棄被害人云云。
二、惟查：
(一)、關於被害人曾金英於前述時、地因被告己○○所駕駛之吊車撞及因而死亡等事實
    ：(1)有臺北縣政府警察局新店分局製作記載本件事故發生情形之道路交通事故調
    查報告表、道路交通事故補充資料表、道路交通事故談話筆錄、車禍現場照片及
    肇事車輛方向燈殼比對照片等件附於偵查卷內足憑，(2)而被害人確實因本件事故
    致頭部外傷、顱內出血，經送醫後仍不治死亡，有天主教耕莘醫院病患死亡通知
    單一紙在卷，亦業經檢察官督同法醫師相驗屬實，製有勘驗筆錄、相驗屍體證明
    書、驗斷書及相驗屍體照片數幀等件附於相驗卷宗內可稽。
(二)、被告雖矢口否認有何業務過失致死之犯行，並以前揭與對向聯結車會車等情詞置
    辯；然查：
(1)、據證人即聯結車母車之車牌號碼號ＤＱ─七○七號，子車之車牌號碼號六Ｋ─四
    五號之司機丁○○及其當時乘坐副駕駛座之助手丙○○於警局詢問時均證述：「
    ‧‧‧案發當時我開一部拖板車（即聯結車）行經安康路二段二十四號前，‧‧
    ‧我是開車由新店往三峽方向，在二十四號前遠遠就看到一名婦女（即被害人曾
    金英）被一部吊車撞倒在路中間，那是一部大型黃色吊車，‧‧‧因為當婦女被
    撞倒在路中間離我車子大約十公尺左右，我有停下來，然而，因為我沒有撞到那
    名婦女所以我繼續行駛回家休息。」、「我車要開走之前有看到吊車停在路邊，
    看到吊車有人下車察看婦女並有稍微搖動該名婦女後就離去。」等語，此與當時
    在車禍附近檳榔攤做生意之證人戊○○，於警局詢問及本院九十一年十二月二日
    調查時均證述：當時聽到緊急剎車聲後即衝出店外察看，見到吊車從面前經過，
    而被害人即倒在地上，然對面車道駛來的拖車已經緊急煞車，且該拖車煞停之位
    置仍在巷口附近，距離與被害人倒地的地方還有三個店面之遠等節相符，並審酌
    證人即跟隨在丁○○後方駕駛新店客運之司機甲○○於警局及九十二年三月十一
    日到庭陳述：「‧‧‧當時因為前面有塞車，所以開車很慢，我跟在他（指丁○○）後面，到肇事地點時，我看到拖板車方向燈往右打，車身往右偏出來，我看
    他向右偏以後，我就跟著向右偏，當時以為前面車子有故障，往右偏我在外側車
    道，開過去才發現路上躺著一個人，‧‧‧」等語大致相符，由此足徵，聯結車
    司機丁○○固然曾慢速行經肇事地點，然尚未駛近被害人時，被害人已經受創倒
    地，且由聯結車司機丁○○所言，被害人確係遭一台吊車撞及無訛。
(2)、另依交通事故調查報告表之現場圖暨現場照片、勘驗筆錄所示，被害人頭部受創
    倒地後有血跡，應係撞擊點，而該血跡位在被告所行駛即由三峽往新店之車道上
    ，且現場遺留二片破碎之黃色燈殼，此與事後查獲被告所駕駛肇事吊車之燈殼破
    損情況相吻合，且該燈殼上之紋路亦相同，有比對照片在卷可參，反觀丁○○所
    駕駛之聯結車並無方向燈破裂之情事，顯見本件車禍係因被告所駕駛之吊車，未
    注意車前狀況以致肇事，被告猶執證人庚○○在警局時之證述，以為肇事者為拖
    車司機等語為辯，然此部分之證述，已據庚○○於九十二年四月二日本院審理時
    到庭證述，當時伊在網咖店內打電動，是因為聽到撞擊聲才到店外，當時並未有
    親眼目睹事發經過等情，故證人庚○○並未目睹事發經過，其所謂肇事者是拖車
    司機亦是其臆測之詞，不足為憑，被告上開辯解，顯非可採。
(3)、按非屬汽車範圍必須行駛於道路之動力機械，應比照第八十條之規定向公路監理
    機關申請核發臨時通行證，憑證行駛；又汽車行駛時，駕駛人應注意車前狀況，
    並隨時採取必要之安全措施，道路交通安全規則第八十三條、第九十四條第三項
    分別定有明文。被告於前開時、地駕駛重型機械吊車行駛於道路時，自應遵守上
    述交通安全規定，而被告未依規定向主管機關報備，業據其九十年七月五日本院
    調查時自承於卷，又被告之智識、能力及當時天候晴，日間光線充足，係直路、
    路面乾燥，無缺陷亦無障礙物且視距良好，此有道路交通事故調查報告表在卷足
    憑等情，被告顯無不能注意之情事，詎其竟疏於車前狀況而肇事，致使被害人死
    亡，其對本件行車事故之發生，顯有過失責任，又被告之過失行為與被害人之死
    亡間，亦顯有相當因果關係，本件事證已明，被告所辯並無可取，其被訴業務過
    失致死之犯行，堪以認定。
(4)、又行人穿越道路需經由行人穿越道穿越，道路交通安全規則第一百三十四條第一
    項第一款定有明文，另依據前揭規則同條項第二款規定，行人在設有劃分島之路
    段不得穿越道路，依卷附交通事故調查報告表所附現場圖及當日所攝之現場照片
    數張可見，本件肇事地點為劃有分向限制線之路段，被害人本不得穿越道路，則
    其貿然穿越道路不當，亦與有過失，是被害人未走人行穿越道違規穿越道路，雖
    同為本件車禍之肇事原因，惟仍無解於被告之過失責任。
(三)、被告雖矢口否認當時隨即察知肇事情節，惟查：
(1)、本件事故發生碰撞後所發出之撞擊聲，引起適在肇事現場附近路人注意，業據戊○○、庚○○到庭證述明確，又被告於肇事後，曾下車接近被害人倒臥之地點，
    並託人叫救護車後旋即駕棄車逃逸等事實，迭據被告於警、偵訊及本院審理時坦
    承不諱，並有前揭證人戊○○、庚○○、甲○○、丁○○之證詞可供佐證，足見
    被告當時確實有下車察看後旋即離去之事實，復依卷附道路交通事故調查報告表
    所載，當時路面狀況無缺陷及障礙物且視距良好，當時告駕駛吊車之前車頭部分
    撞及被害人，實難認被告對發生本件車禍渾然未覺，本院綜觀上述跡證，被告於
    肇事後對此等明顯可見之動態，實無毫不知悉之理。
(2)、次按汽車駕駛人，駕駛汽車肇事致人受傷或死亡，應即採取救護或其他必要措施
    ，並向警察機關報告，不得駛離、逃逸，亦為道路交通管理處罰條例第六十二條
    第一項所規定，又刑法第一百八十五條之四之肇事致人死傷逃逸罪，乃為加強救
    護，減少被害人之死傷，促使駕駛人於肇事後能對被害人即時救護，是該罪之成
    立祇以行為人有駕駛動力交通工具肇事，致人死傷而逃逸之事實為已足，不以行
    為人之肇事有無過失，被害人是否因之成為無自救能力人為必要，故在肇事致人
    受傷而逃逸之情形，其處罰之要件既較同法第二百九十四條第一項遺棄罪為寬，
    且兩者之法定刑度相同，刑法第一百八十五條之四自為同法第二百九十四條第一
    項之特別規定，應優先適用，然同法第二百九十四條第二項之遺棄因而致人於死
    （重傷）罪，為同條第一項違背義務遺棄罪之結果加重犯規定，是在駕駛動力交
    通工具肇事致人死傷，使陷於無自救能力而逃逸之情形，倘被害人因其逃逸，致
    發生客觀上能預見而不預見之重傷或死亡之加重結果者，始應對行為人之肇事逃
    逸行為，論以該遺棄之加重結果犯罪責，不再適用同法第一百八十五條之四肇事
    致人受傷逃逸罪。
(3)、惟本案被告於肇事現場，囑託路人叫救護車後即離去，迭經被告於警、偵訊時供
    明，又救護人員於當日十時五十分許接獲路人報案後，即出勤前往肇事地點救護
    ，又十一時許被害人已由救護車送往附近之耕莘醫院醫院急救，然被害人到院前
    已死亡等情，有台北縣消防局九十一年八月八日函覆本院之救護案類受理記錄單
    、耕莘醫院病患死亡通知單及九十二年三月三十一日提出之急診護理評估記錄上
    記載在卷可稽，而被害人係遭被告駕車撞擊致頭部外傷、顱內骨折，且於到院前
    就已死亡，有前述救護資料在卷可按，故被害人之死亡，並非因被告逃逸未將之
    送醫急救，因遺棄於現場致死，自不能論以遺棄致死罪責，但本件被告駕車撞及
    被害人時，被告不盡救護義務而逕自逃逸時，其肇事逃逸之犯罪行為即成立，並
    不因事後是否有其他人為救護而受影響，是認本件事證明確，被告肇事後逃逸犯
    行堪予認定。
三、末查被告己○○係周春財所雇用之機械式吊車操作員，需駕駛該吊車行駛於道路
    ，係以駕駛該吊車行駛於道路為其附隨業務，其係從事駕駛業務之人，已據周春
    財於警局詢問證述明確，並據被告於警詢、偵查及本院調查、審理中供述甚明。
    核被告所為，係犯刑法第二百七十六條第一項之業務過失致人於死罪及同法第一
    百八十五條之四之肇事逃逸罪，被告發生車禍後肇事逃逸部分，公訴人認係犯遺
    棄致死罪，容有誤會，為其起訴之基本社會事實相同，爰變更起訴法條；又被告
    駕駛本件吊車之動力機械行駛於道路時，依道路交通安全規則第八十三條第二項
    規定，其固然領有小型車以上之駕駛執照即可，亦有臺北市監理處九十年七月二
    日函文一份在卷可憑；惟查，道路交通管理處罰條例第八十六條第一項所稱汽車
    駕駛人「無照駕駛」，除同條例第二十一條第一項第一款所定之「未領有駕駛執
    照駕車」者外，應包括持較低等級車類之駕駛執照而駕駛較高等級車類之情形在
    內，而小型車之駕駛執照有「普通」駕駛執照及「職業」駕駛執照之別，其應考
    之資歷、能力亦有不同，此觀諸道路交通安全規則第五十三條第四款、第八款、
    第六十條第一項第三款第八目、第九目等規定甚明，本件被告以駕駛為其附隨業
    務，其為職業司機，卻僅領用普通小型車駕駛執照，除據被告在本院調查中坦白
    承認外，復有公路監理電子閘門查詢汽車駕駛人證號回覆資料在卷可稽，然其既
    受僱駕駛上開吊車行駛於道路之上，而以駕駛該吊車行駛於道路，為其附隨業務
    ，依前揭道路交通安全規則之規定，被告自應領有小型車職業駕駛執照以上之駕
    駛執照，其僅領有小型車普通駕駛執照，顯係逾級駕駛，揆諸上開說明，其前述
    駕車行為，應與無照駕車同視，其駕駛上開吊車肇事致被害人死亡之行為，自應
    依道路交通管理處罰條例第八十六條第一項規定加重其刑，此有最高法院八十七
    年度台上字第三二九五號判決意旨參照，再被告所犯前揭業務過失致死罪及肇事
    逃逸罪，犯意各別，行為互殊，應予分論併罰。再者，被告駕駛該機械式吊車在
    未經申請許可之一般道路行駛，該吊車之體積過於龐大，實有一定之危險性，是
    被告並非在快車道依規定駕車，縱然被害人不依規定擅自進入快車道遭撞及致死
    ，被告並不符合前揭處罰條例第八十六條第二項減輕其刑之規定，附此敘明。
四、本院審酌被告無照駕駛車輛對他人產生高度危險性，並嚴重侵害道路交通往來安
    全，且本件肇事原因係因被告之重大過失所致，復審酌被告於肇事後，不思立即
    救援被害人，並就近向警察機關報告，將被害人棄置事故現場而不顧，陷被害人
    之生命為危險狀態中，罔顧他人生命安全，且犯罪後矢口否認犯行，因其過失造
    成被害人不治死亡之損害嚴重，被害人不依規定，穿越道路不當之與有過失及迄
    今被告尚未與被害人家屬達成民事上和解賠償損害等一切情狀，分別量處如主文
    所示之刑，並定其應執行之刑。
五、據上論斷，應依刑事訴訟法第二百九十九條第一項前段、第三百條，道路交通處
    罰條例第八十六條第一項，刑法第二百七十六條第一項、第一百八十五條之四、
    第五十一條第五款，罰金罰鍰提高標準條例第一條前段，判決如主文。
本案經檢察官蔡立文到庭執行職務
中      華      民      國    九十二    年      五      月    二十一    日
                          臺灣臺北地方法院交通法庭
                                  法  官 鄧德倩
右正本證明與原本無異。
如不服本判決，應於判決送達後十日內向本院提出上訴狀(應抄附繕本)。告訴人
或被害人如對於本判決不服者，應具備理由請求檢察官上訴，其上訴期間之計算
係以檢察官收受判決正本之日期為準。
                                  書記官 謝韻華
中      華      民      國    九十二    年      五      月    二十六   日
附錄本案所犯法條全文
中華民國刑法第二百七十六條
 (過失致死罪)
因過失致人於死者，處二年以下有期徒刑、拘役或二千元以下罰金。
從事業務之人，因業務上之過失犯前項之罪者，處五年以下有期徒刑或拘
役，得併科三千元以下罰金。


司法院資訊處製作；財團法人民間司法改革基金會備份。
